臺灣花蓮地方法院民事裁定
111年度監宣字第24號
聲  請  人  林秀英  



            林忠義  



相  對  人  林鎂茹  


關  係  人  新北市政府社會局

法定代理人  張錦麗  
上列當事人間聲請監護宣告事件，本院裁定如下：
    主  文
宣告林鎂茹（女，民國○○年○月○○○日生，身分證統一編號：Z000
000000號）為受監護宣告之人。
選定聲請人林忠義與關係人新北市政府社會局共同為相對人之監
護人。
指定聲請人林秀英為會同開具財產清冊之人。
程序費用由相對人負擔。
    理  由
一、聲請意旨略以：聲請人林秀英為相對人之母，聲請人林忠義
    為相對人同母異父之弟，相對人因思覺失調症，致不能為意
    思表示或受意思表示，亦不能辨識其意思表示之效果，已達
    受監護宣告之程度，爰依民法第14條及家事事件法第164條
    等規定，聲請准予對相對人為監護宣告，並選定聲請人林忠
    義為其監護人，及指定聲請人林秀英為會同開具財產清冊之
    人等語。
二、對於因精神障礙或其他心智缺陷，致不能為意思表示或受意
    思表示，或不能辨識其意思表示之效果者，法院得因本人、
    配偶、四親等內之親屬、最近一年有同居事實之其他親屬、
    檢察官、主管機關、社會福利機構、輔助人、意定監護受任
    人或其他利害關係人之聲請，為監護之宣告，民法第14條第
    1項定有明文。
三、經查，聲請人上開主張，業據其提出親屬系統表、臺北榮民
    總醫院玉里分院函文、戶籍謄本、同意書為證。而本院於民
    國111年3月17日在鑑定人梁富珍醫師前訊問相對人，相對人
    當場乘坐輪椅，意識清醒，可轉頭看向聲音來源，但對點呼
    無反應，無法回應指令。又經鑑定人鑑定後認：相對人意識
    清醒，外觀凌亂，言語鬆散，行為偶有抗拒及怪異，情緒起
    伏大，表情平淡，思考多妄想，常有聽幻覺干擾。日常生活
    因症狀干擾明顯，生活常規需人協助督促，無法認知財產價
    值，需人協助，亦無有效之社交行為。評估相對人為思覺失
    調症，已完全不能為意思表示或受意思表示，或辨識其意思
    表示效果，預後不佳，無完全回復之可能性，此有臺北榮民
    總醫院玉里分院精神鑑定報告書在卷足按（見本院卷第89頁
    至第94頁）。是本院依上開事證及鑑定人意見，認相對人因
    上開病症，已達完全不能為意思表示或受意思表示，及不能
    辨識其意思表示效果之程度，故聲請人聲請本件監護宣告為
    有理由，應予准許，爰依法宣告相對人為受監護宣告之人。
四、另聲請人林忠義聲請選定其為監護人，指定聲請人林秀英為
    會同開具財產清冊之人部分，本院囑託維安社會工作師事務
    所訪視相對人，據覆略以：相對人自90年起，經新北市政府
    委託以身障住宿服務方式安置於臺北榮民總醫院玉里分院附
    設精神護理之家，受照顧情形良好。安置費用由相對人之補
    助金與國民年金支付，相對人家屬皆未曾支付安置相關費用
    。因相對人患有精神疾病，生活事務多需他人部分協助，而
    相對人之母即聲請人林秀英年事已高，與相對人之弟即聲請
    人林忠義均居住於外縣市，且經病房護理師表示二人鮮少探
    視相對人，倘由聲請人擔任監護人，是否能及時回應醫院需
    求，建議應納入考量等語（見本院卷第59頁至第64頁）。又
    本院復囑託桃園市社會工作師公會訪視聲請人，據覆略以：
    聲請人林忠義為相對人同母異父之弟，因相對人由外婆扶養
    照顧，二人自幼鮮少互動，僅過年探親時方有接觸，嗣聽聞
    長輩談及相對人已過世，聲請人一家均誤以為相對人已死亡
    ，迄至109年12月24日聲請人林忠義之父林欣往生，因相對
    人之戶籍資料上仍記載為林欣之女，聲請人於辦理繼承相關
    事宜時始輾轉得知相對人尚生存，並於110年2月間前往探視
    相對人一次。經評估聲請人林忠義具穩定住居所及工作，且
    具擔任監護人之意願，雖前因誤認相對人已死亡而多年未曾
    關懷探視之，惟自得知相對人尚生存後，即前往臺北榮民總
    醫院玉里分院予以探視，將來亦規劃將其父所遺勞保退休金
    留予相對人，用以支付未來照護開銷，足見聲請人林忠義無
    明顯不適任監護人之消極原因等語（見本院卷第79頁至第83
    頁）。本院另囑託新北市政府社會局訪視聲請人林秀英，據
    覆略以：聲請人林秀英雖能瞭解本次聲請動機，也有意願擔
    任會同人，但考量其年齡與身體狀況，較不便兩地奔走，相
    關事務均由聲請人林忠義出面處理，且聲請人林秀英對相對
    人有情感上的排斥與不諒解，對擔任會同人之能力須再確認
    等語（見本院卷第115頁至第118頁）。
五、本院審酌上開訪視報告內容，認聲請人2人過往未曾實際照
    護相對人，亦長期誤認相對人業已過世，對於相對人之醫療
    決定、照護情形與財務狀況均不瞭解、欠缺既有之情感連結
    ，且本件係因遺產繼承事件方發現相對人尚生存，彼此間存
    有財產上利害衝突之關係。考量聲請人林忠義與林秀英此前
    長年未與相對人聯繫，雖聲請人林忠義表示將來會協助相對
    人處理機構療養等問題，然聲請人林忠義與林秀英均居於外
    地，與相對人情感上聯繫甚為薄弱，相對人與聲請人等尚有
    遺產繼承以及後續機構療養安排等問題，須妥適安排與監督
    。如驟將相對人之監護職責全然委託欠缺過往情感連結基礎
    ，又存有財產上利害衝突之聲請人單獨為之，顯然不符合相
    對人之最佳利益。故本院認需主管機關共同監護，而新北市
    政府社會局為社會福利之主管機關，應能以其所轄資源及專
    業人力進行協助，爰裁定如主文第2項所示。又雖聲請人林
    秀英與相對人情感聯結薄弱，但本院已選定新北市政府社會
    局作為共同監護人，可保障相對人之最佳利益，爰指定林秀
    英擔任會同開具財產清冊之人。
六、依家事事件法第164條第2項，裁定如主文。
中　　華　　民　　國　　111 　年　　9 　　月　　 8　　日
                  家事法庭    法  官    何効鋼　　
以上正本係照原本作成。
如對本裁定抗告，須於裁定送達後10日之不變期間內，向本院提
出抗告狀，並繳納抗告費新臺幣1,000元。
中　　華　　民　　國　　111 　年　　9 　　月　　12　　日
                              書記官    蔡昀蓁